臺灣臺東地方法院民事判決；
110年度訴更一字第1號
原      告  蘇鈞浩
被      告  陳德信
上列當事人間請求清償借款事件，本院於民國110年08月27日言
詞辯論終結，判決如下：
    主  文
一、被告應給付原告新臺幣57萬8,557元，及自民國110年05月08
    日起至清償日止，按週年利率百分之五計算之利息。
二、原告其餘請求駁回。
三、訴訟費用，由被告負擔9/10，其餘由原告負擔。
    事實及理由
壹、原告主張：
一、原告在下開時間分別借款予被告，雙方口頭約定借貸關係：
  ㈠自104年02月至104年08月間每月借款新臺幣（下同）3,173
　  元予被告，清償被告在台新銀行之信用卡債務，金額合計2
　  8,557元。
  ㈡104年底至105年初，被告準備在臺東縣池上鄉經營「萬安一
    之一」民宿，為裝修該民宿，而向原告借款，原告先後於：
    ①105年01月04日，從自己在臺北富邦銀行南臺中分行000000
    000000號帳戶內（下稱原告富邦銀行帳戶）轉帳匯款30萬元
    ，至被告在中國信託銀行臺中分行000000000000號帳戶（下
    稱被告中國信託銀行帳戶）內。②105年02月16日從原告富邦
    銀行帳號轉帳匯款20萬元，至被告中信銀行帳戶。③105年03
    月10日接續4次，從原告富邦銀行帳號各提領現金2萬元（合
    計提領現金8萬元），交給被告（兩造同意該筆款項，由被
    告給付原告2萬元）。④因被告購買中信冷凍電器，於105年0
    4月08日向原告借款，而由原告以富邦銀行帳號刷卡消費9萬
    元支付上開貨款。
二、嗣後，自107年05月15日起被告為還款，與原告約定每月還
　　款5,000元入原告富邦銀行帳戶，迄108年08月10日還款10
　　次、金額合計8萬元，此後即未再清償。
三、108年08月間，原告以手機LINE向被告催討欠款，惟被告卻
　　無聲無息、甚至封鎖原告手機LINE。被告合計向原告借款69
    8,557元，扣除兩造同意：被告願給付前揭8萬元中之4萬元
    、被告已清償8萬元後，尚結欠原告578,557元。
四、爰依民法第478 條消費借貸、第179條前段不當得利競合請
    求之法律關係起訴等語，併聲明求為判決：被告應給付原告
    578,557元，及自110年05月08日起至清償日止按週年利率百
    分之5計算之利息｛見本院卷（下同）第18頁至第19頁、第32
    頁：筆錄｝。
貳、被告則以：
一、原告所主張之上開款項，係兩造間之共同投資，而非借款。
二、原告並未要求我簽立借據，所以這些並非借貸關係。
三、原告所主張之上開款項期間，兩造原係男女朋友關係，期間
    自102年間至107年間，係共同投資經營民宿，是因為兩造有
    想要離開臺中前往臺東開民宿之共識，被告為乙種租賃車之
    司機，本身係從事帶客人出去包車旅遊之工作，
四、併聲明求為判決：駁回原告之訴（第19頁：筆錄）。
參、下列重要事實，經兩造在言詞辯論期日，經辯論後併確認後
    不爭執（第19頁至第32頁：筆錄。而本院依判決格式修正或
    增刪文句，或依時間順序整理內容），自應堪信為真實，本
    院爰逕採為辯論及判決之基礎。
一、依支卷原告在臺北富邦銀行南臺中分行000000000000號帳戶
    （下稱原告富邦銀行帳戶）存摺明細，顯示：原告於104年0
    9月至109年01月間，每月薪資轉帳收入為20,008元（該存
    摺影本內載）。）
二、依支卷第19頁至第21頁：原告從自己富邦銀行帳戶，先後在
    下開日期（從下開銀行提款機）各轉帳3,173元，至0000000
    000000000號被告信用卡扣帳帳號，清償被告在台新銀行之
    信用債務：104年①年02月10日（在台新銀行之提款機轉帳，
    下同）、②同年03月10日（中信銀）、③04月10日（台新）、
    ④05月11日（中信銀）、⑤06月10日（台新）、⑥07月10日（
    台新）、⑦08月10日（台新）、⑧09月10日（台新）、⑨10月8
    日（台新），金額合計28,557元。（被告承認有上開款項入
    帳，第21頁筆錄）
三、原告於105年01月04日，從自己富邦銀行帳戶轉帳匯款30萬
    元，至被告中國信託銀行帳戶（支卷第11頁至第14頁聲證二
    ：原告從該帳戶存摺轉帳支出30萬元明細、匯款至被告上開
    帳號匯款委託書告影本）。（被告承認有上開款項入帳，第
    23頁筆錄）
四、原告於105年02月16日，從富邦銀行帳號轉帳匯款20萬元，
    至被告中國信託銀行帳戶（支卷第15頁至第16頁聲證三：原
    告從該帳戶存摺轉帳支出20萬元明細、匯款至被告上開帳號
    匯款委託書告影本）。（被告承認有上開款項入帳，第25頁
    筆錄）
五、原告於105年03月10日，接續4次，從原告富邦銀行帳號各提
    領現金2萬元（合計提領現金8萬元），在該存摺「代辦行/
    備註」欄記載「中信銀」（支卷第17頁聲證四：該存摺影本
    內載）。（兩造就上開款項，同意由被告給付原告4萬元，
    第27頁：筆錄）。
六、原告因被告購買中信冷凍電器，於105年04月08日由原告富
    邦銀行帳號刷卡消費9萬元（支卷第18頁聲證五）。（被告
    承認原告有刷卡上開款項，第27頁筆錄）
七、上開第二點至第六點之金額合計為658,557元。
八、依支卷第22頁至第25頁聲證六：原告富邦銀行存摺明細內載
　　：被告於（被告承認有入款上開金額，第29頁：筆錄）
九、依支卷第26頁至第28-1頁：原告於108年08月間，以手機網
　　路通訊軟體LINE所傳輸，與被告間之下開對話內容，其擷圖
    畫面照片（影本），顯示：
  ㈠被告於上午09時27分「妳（係指原告）有郵局的帳戶嗎？若
　  有請上傳相簿。」
    原告回覆：「抱歉，沒有使用郵局帳號。」
  ㈡被告於下午10時44分：與原告用LINE通話時間長達57分鐘。
    原告於下午①11時06分傳被告「謝謝你也體諒那些是我的辛
    苦錢。」、②「找個時間回去看媽媽吧！別留下遺憾。」。
  ㈢原告於上午05時42分傳被告「我也準備出門上班，德信，我
　  工作一點都不輕鬆，，，」、「也請體諒我。」。
    被告於上午07時10分回覆「了解。也請說服妳的家人，萬分
    感謝。」。
  ㈣原告於上午12時45分傳被告「你說，我們只剩債權，債務的
    關係，這是我心碎的開始，既然沒有情了，請和芳（即證人
    蘇瑞芳）好好處理債吧。」。
  ㈤原告於上午09時18分傳被告「因為你居無定所，，，」。
  ㈥原告於上午10時30分傳被告「刷了簿子，進帳5000（原告稱
    指108年8月10日的進帳），你違反自己的『還款承諾』，一直
    拖延時間，我催你，又好像再糾纏你，這，到底要拖到什麼
    時候啊？」。
  ㈦原告於下午11時42分傳被告「媽媽今天又再提到車庫的東西
    ，真的麻煩你，找時間搬走。」、「我想這幾天你會很忙，
    但還是要跟你說一聲，謝謝。」。
十、本件適用之相關法條：民法
  ①第474條第1項「稱消費借貸者，謂當事人一方移轉金錢或其
　  他代替物之所有權於他方，而約定他方以種類、品質、數量
　  相同之物返還之契約。」
  ②第478條「借用人應於約定期限內，返還與借用物種類、品
    質、數量相同之物，未定返還期限者，借用人得隨時返還，
　  貸與人亦得定一個月以上之相當期限，催告返還。」。
  ③第179 條「無法律上原因而受有利益致他人受損害，應返還
   其利益」。
十一、原告起訴狀繕本於110年05月07送達被告（抗告卷第25頁
    ：送達證書回證）。
十二：被告於107月08月間結婚（限制閱覽卷）
十三、兩造：①對本院卷內之資料、函文等證據資料，經本院提
    示後，對該等證據資料之形式真正，均不爭執（均同意有證
    據能力），但其實質之證明力，由本院逕為認定。②對本件
    證據資料既已充足，無庸再傳訊證人或調查其他證據，由本
    院依卷內證據資料而為判斷。
肆、本件經兩造同意行集中審理，並整理及協議簡化限縮爭點為
    （第32頁：筆錄）：
    除兩造不爭執之部分外，原告依依民法消費借貸、不當得利
    之法律關係，請求被告應給付款項，有無理由？
伍、得心證之理由：
一、原告於105年03月10日從原告富邦銀行帳號合計提領現金8萬
    元交付被告，而請求被告清償該8萬元之部分：
　　兩造同意：該款項由被告給付原告4萬元（第27頁：筆錄）
    ，先為敘明。
二、原告就下開款項與被告間之資金往來，應為借貸關係：按①
    「稱消費借貸者，於當事人間必本於借貸之意思合致，而有
    移轉金錢或其他代替物之所有權於他方之行為，始得當之。
    是以消費借貸，因交付金錢之原因多端，除有金錢之交付外
    ，尚須本於借貸之意思而為交付，方克成立。倘當事人主張
    與他方有消費借貸關係存在者，自應就該借貸意思互相表示
    合致及借款業已交付之事實，均負舉證之責任，其僅證明有
    金錢之交付，未能證明借貸意思表示合致者，仍不能認為有
    該借貸關係存在。」（最高法院110年台上字第1096號民事
    判決）。②「證明應證事實之證據資料，並不以可直接單獨
    證明之直接證據為限，如能以間接證據證明間接事實，且綜
    合諸間接事實，得以在符合論理及經驗法則下，推認待證事
    實為真實者，亦無不可。」（最高法院106年台簡上字第49
    號民事判決）。③「按當事人主張有利於己之事實，就其事
    實有舉證之責任。又認定事實所憑之證據，固不以直接證據
    為限，惟採用間接證據時，必其所成立之證據，在直接關係
    上，雖僅足以證明他項事實，但由此他項事實，本於推理之
    作用足以證明待證事實者而後可，斷不能以單純論理為臆測
    之根據，就待證事實為推定之判斷。」（最高法院110年台
    上字第395號民事判決）。經查：
（一）原告自104年02月至104年08月間每月借款予被告3,173
　　元，以清償被告在台新銀行之信用卡債務，金額合計28,557
　　元之部分：
  ㈠被告稱：「一、原告確實有從他的富邦銀行帳戶轉帳過去清
    償我的信用卡帳戶，每期是新台幣3,173元共九期沒有錯。
    二、當初我不想付款了，因為銀行會終止我這張信用卡，我
    已經在申請消費者債務清理條例的債務清償協商，台新銀行
    是最大無擔保債權銀行，所以才會有我需要每月清償台新銀
    行新台幣3,173 元的金額。後來因為我沒有能力繳，所以就
    不想再繳了，原告認為我的信用要顧到，所以她才會心甘情
    願替我繳納這九期款項，我並「沒有要求原告幫我繳」，我
    也沒有跟原告借這筆款項去清償信用卡債務。」等語（第21
    頁：筆錄）。
  ㈡原告稱「一、上開九筆款項，我都是從我富邦銀行的帳戶，
    透過銀行的ATM提款機轉帳至被告信用卡繳款帳號，以清償
    被告信用卡債務。二、因為被告跟信用卡公司協商以每月為
    期，每月付款新台幣3,173 元，之前被告約在102 、103年
    間有在臺中育達補習班擔任董事長的司機，後來被告告訴我
    想要來臺東開民宿，且看到臺東有一塊不錯的地，被告租下
    來想要弄弄看，所以就在臺東整理民宿的地。三、後來每月
    應向信用卡公司支付的新台幣3,173 元被告不想付了，之前
    被告有在這個帳號內存一筆錢，當初因為被告已經在台東了
    ，所以委託我在臺中幫忙轉帳，後來因為被告帳戶內沒有錢
    了，我有問被告說裡面沒有錢了怎麼辦，被告說不用繳沒關
    係，但我覺得不能這樣，當時我們是男女朋友關係，所以我
    才「借款」給他，先幫被告墊付這些信用卡各期款項，被告
    應該依約清償的期數不止九期，後來我認為被告已經在臺東
    有收入了應該要自己償還，所以我最後付到104 年的8月份
    就沒有再幫被告墊付款項了。」、「當時我們是男女朋友關
    係，我是要顧及他的信用，所以我就把錢借給他並且轉帳過
    去被告信用卡帳戶幫被告清償債務，雖然沒有借據，但我認
    為這些款項就是借被告的。」等語（第20頁至第21頁：筆錄
    ）。
  ㈢據證人在言詞辯論期日（下同）具結供稱「當時原告跟被告
    交往中…我104年當時不知道，因為我姐姐比較忙，所以有時
    候我會幫我姐姐去整理富邦銀行的存摺之後，我發現交易明
    細中原告自104年2月間以後，每個月都會有固定一筆轉出新
    台幣3,173元的紀錄，所以才會在104年7、8月左右問我姐姐
    說，為何都會有這筆帳、要轉給誰。原告就說：因為她怕被
    告信用破產。我知道這是被告信用卡的債務，但我不知道為
    何是每月新台幣3,173元。原告說：因為被告當時人在臺東
    不方便處理信用卡的債務，所以原告才會「先借錢」給被告
    ，幫被告支付台新銀行每個月應支付的信用卡債。」等語（
    第23頁：筆錄）。
（二）原告於105年01月04日從自己富邦銀行帳戶轉帳匯款30萬
    元，至被告中國信託銀行帳戶部分：
  ㈠被告稱：「確實原告有轉這筆30萬的款項到我的帳戶內。…當
    時我們是合意往臺東的方向發展經營民宿，我是租房子當作
    民宿後開始裝潢，原告不方便到現場發錢給裝修師傅，所以
    才把款項匯款到我的帳戶內，我只是經手支付裝修師傅的工
    資。（法官問：有無分攤裝修師傅工資的比例？）被告答：
    我沒有拿自己的錢給裝修師傅，因為原告這筆款項是我們協
    議專款專用的金額。裝修師傅不知道這筆錢是原告支出的。
    」等語（第24頁：筆錄）。
  ㈡原告稱：「（法官問：為何轉30萬元給被告？）原告答：當
    時被告在裝修池上的民宿，因為被告說手頭上沒有錢支付給
    裝修師傅又跟別人借不到錢，如果可以的話要我先借給他，
    所以我才會借款給被告。當時「被告借錢」好聲好氣，當時
    礙於男女朋友的面子，所以我也沒有開立借據叫他簽。…一
    開始如果要叫我投資的話，我應該拿到投資計畫，被告卻只
    是跟我說，他要到臺東投資經營民宿的事情而已。所以我認
    為這筆錢是我單純「借給被告」的。當初我在臺中有穩定的
    工作，到現在都沒有更換過，也沒有打算要到臺東定居。」
    等語（第24頁：筆錄）。
  ㈢證人具結證述「一開始不知道，我是事後約105年初，原告叫
    我幫她刷本子的時候，我刷完存摺之後發現有這筆30萬元的
    金額轉帳紀錄時，好像還有另筆20萬元的轉帳紀錄。我發現
    後有詢問原告為何有這兩筆大筆轉帳金額？原告說是要借給
    被告開民宿用的，因為當時被告說沒有錢支付給裝修師傅。
    我確定原告是要借款30萬元給被告。」等語（第24頁：筆錄
    ）。
（三）原告於105年02月16日從富邦銀行帳號轉帳匯款20萬元，
    至被告中國信託銀行帳戶之部分。
  ㈠被告稱「確實有20萬元款項入帳，也是要支付裝修師傅的工
    資，也是我們協議投資要支付給裝修師傅的費用，並非借款
    。」等語（第25頁：筆錄）。
  ㈡原告稱「因為被告跟我說：還是沒有錢支付給裝修師傅，所
    以才先跟我再借20萬元支付給師傅工資，所以是借款而非投
    資。…當時我們是男女朋友，所以我相信被告所說的話所以
    才會借款給被告。」等語（第25頁：筆錄）。
  ㈢證人具結證稱「她們是雙胞胎。…我們沒有住一起，不過都
    在臺中，但我們常一起聯絡。…（法官問：證人是否知道20
    萬元的事？）證人答：我也是幫原告整理存摺的時候，我看
    到明細有30萬元、20萬元的紀錄，一併問了原告，原告才說
    是因為被告沒有錢支付在台東民宿裝修師傅的費用，所以才
    又借給被告的。（法官問：證人相信原告、被告是合資經營
    民宿嗎？）證人答：我與原告的工作都很穩定，我們家裡是
    單親，除了原告跟媽媽住以外，其他姊妹都住在外面，我媽
    媽現在83歲了，原告是主要的陪伴及照顧者，所以原告不會
    也沒有任意離開臺中到外縣市定居的理由。原告沒有跟我提
    到要跟被告來臺東經營民宿的事情。（法官問：原告有否可
    能不跟妳講有關想要離開臺中而來臺東經營民宿的事情？）
    證人答一、不會，因為我們感情很好，原告還有老邁的母親
    要照顧，所以原告有任何想法都會來跟我商量。二、我曾經
    詢問原告說，為何要借錢給被告都不講？原告說因為被告很
    愛面子，被告叫原告不要跟我說，借錢這些事情是到我幫原
    告整理存摺刷本子的時候我才知道的。所以我認為原告匯款
    的「20萬、30萬元都只是單純的借款」而非投資。」（第22
    頁、第25頁至第26頁：筆錄）。
（四）原告因被告購買中信冷凍電器，於105年04月08日由原告
　　富邦銀行帳號刷卡消費9萬元之部分：
  ㈠被告稱「原告確實有刷卡9萬元購買裝在池上民宿房間內一
　  對一分離式冷氣三台、三台電視機、一台冰箱、一台洗衣
　  機。…我在105年4月間，因為我已經聲請消費者債務清理條
　  例的分期清償期間，所以我就沒有再使用信用卡。」（第27
　  頁至第28頁：筆錄），但否認係向原告之借款。
  ㈡原告稱：「大概在三月的時候我先回去處理銀行的刷卡功能
    讓卡片可以刷卡購買，被告確實沒有辦法申請信用卡，所以
    我設定好我信用卡的功能以後就幫被告刷卡購買上開民宿內
    需要使用的物品，我是一次刷卡付清的。」（第28頁：筆錄
    ），上開款項是被告向原告之借款。「如果沒有辦法證明這
    九萬元是借款的話，因為我真的有刷了這筆款項的事實，我
    認為被告受有不當得利的部分，我主張民法第179條不當得
    利的法律關係請求被告返還這筆款項。」（第28頁：筆錄）
    。
（五）證人蘇瑞芳在言詞辯論期日到場為證，經本院：
  ㈠斟酌①證人在開庭時身心、精神狀態、健康狀況、年齡，②
    證人從86年即在顧問公司當任總務會計迄今之職業、專業知
    識及判斷能力，③證人與原告為雙胞姊妹，原告為單親、與
    83歲母親同住、為母親主要之陪伴及照顧者，原告未照顧母
    親，故有穩定之工作、不會離開臺中到外縣市定居等，對原
    告起居生活及職業之熟悉度，④證人談及與原告感情很好，
    原告有任何想法都會來跟證人商量，原告因對證人之信賴度
    始交付存摺代為補登後，證人對存摺內所載資金流出有疑
    義、經詢問原告後，原告始告知：因被告信用卡債務及在臺
    東經營民宿需款等節，而借予款項及經過等情，⑤對兩造身
    份社會地位、交往情形，被告之工作職業，及因資金往來所
    生本件紛爭之瞭解、熟悉度。
  ㈡及參酌證人在刑事偽證罪規範下，經其結證以擔保其：就兩
    造本件紛爭之始末、資金往來過程等相關之重要事項，為始
    末陳述，及觀其就法官提問之事項，其當庭所為各該證述內
    容之實質內涵、語氣之急緩、連貫與否，現場呈現之氣氛、
    前後表達之意旨等情，而整體內容以觀，及當庭所為陳述之
    表情及舉止，而反覆比對前後證言之可信度及是否真實性等
    情。
  ㈢①另參考附在支卷第19頁至第25頁：原告在富邦銀行自103年
    至109年之存摺內載交易明細顯示：其主要收入為每月約2萬
    元之薪資、定存息，僅些微之零細支出，但其中卻以：對被
    告多達8筆信用卡債務之轉帳清償；及轉帳30萬元、20萬元
    予被告為大宗，則考量原告之收入與前揭大宗支出之相對關
    係；②依支卷第28頁至第29頁：原告於108年08月間，以手機
    網路通訊軟體LINE所傳輸，與被告間之下開對話內容，其擷
    圖畫面照片（影本），顯示：原告於下午11時06分傳被告「
    謝謝你也體諒那些是我的辛苦錢。」、原告上午12時45分傳
    被告「你說，我們只剩『債權，債務的關係』，這是我心碎的
    開始，既然沒有情了，請和『芳』（即證人蘇瑞芳）好好處理
    債吧。」、原告上午10時30分傳被告「刷了簿子，進帳5000
    （原告稱指108年8月10日的進帳），你違反自己的『還款承
    諾』，一直拖延時間，…」等語（第30頁：筆錄），③「（法
    官問原告：被告上開傳輸「還款承諾」之意思？）原告：原
    本我認為既然已經不想在一起了，希望被告可以將我借給他
    的款項一次還清給我，但被告說他沒有辦法一次還清，所以
    才讓被告每個月10號前還我5000元，但被告只有還到108年8
    月10日，之後就沒有再還款了，所以我才用LINE傳訊息給他
    說他違反了還款承諾。」、「（法官：原告上開LINE之內容
    ，是在告訴被告要依約還款嗎？）答原告：是。」、「（法
    官：上開原告LINE對話中，有提到「請和芳好好處理債務」
    ，這個「芳」及「處理債務」是何意思？）原告答：這個「
    芳」就是證人蘇瑞芳，處理債務就是要清償借款的意思。」
    、「（證人：被告就是想要欺負原告不想還錢，但是我的態
    度比較強硬，所以原告請我處理：請被告清償債務的問題，
    惟被告封鎖我們，所以我們沒有辦法聯絡被告。」等語（第
    30頁至第31頁：筆錄）。　　
  ㈣再考量得以佐證之卷證資料，及審酌相關間接證據以推理待
    證事實，復斟酌全辯論意旨及調查證據之結果後，認為：原
    告既無離開現工作地、而前往臺東經營民宿之意願，業據證
    人證述在案，則被告辯稱：該民宿係兩造共同投資經營云云
    ，已無可採。則證人就前揭第二點所示之款項，其證述確為
    原告借予被告款項乙情，其證言之證明力，應已達足以採信
    之程度，故被告確有向原告借貸上開款項之事實，應可認定
    。
（六）另①「當事人主張有利於己之事實者，就其事實有舉證之
    責任。」，民事訴訟法第277條本文定有明文。②而本院認
    為：依原告所提出之相關證據，及本於經驗法則，即可推知
    與事實相符，而應認原告已盡舉證之責（最高法院107年度
    台上字第313號裁判意旨）。③「原告對於自己主張之事實
    已盡證明之責後，被告對其主張，如抗辯其不實並提出反對
    之主張者，則被告對其反對之主張，亦應負證明之責，此為
    舉證責任分擔之原則。」（最高法院18年上字第2855號民事
    判例要旨）。而被告辯稱：合計28,557元之清償信用卡帳務
    ，係原告自願繳納；及30萬元、20萬元之轉帳，是兩造合資
    經營池上鄉之民宿、而由原告應支出之款項乙節，本院在被
    告尚未舉證以實其說之前，尚難逕認被告所辯為真實。
三、綜上所述，原告依民法消費借貸、不當得利之法律關係，求
    為判決：被告應給付原告新臺幣57萬8,557元（計算方式：
    被告同意返還4萬元＋信用卡債務合計28,557元＋轉帳30萬元＋
    轉帳20萬元＋刷卡9萬元－被告已給付8萬元），及自110年05
    月08日（即支付命令狀繕本於110年04月27寄存送達之翌日
    ，抗告卷第25頁：送達證書回證）起至清償日止，按週年利
    率百分之五計算利息之範圍內，為有理由，應予准許。逾此
    部分之請求為無理由，應予駁回。
四、本件事證已臻明確，兩造其餘之攻擊防禦方法及所提證據，
    對判決結果不生影響，爰不一一論列，併此敘明。
陸、據上論結，本件原告之訴為部分有理由、部分無理由，依民
　　事訴訟法第79條、第87條第1項之規定，判決如主文第1項、
    第2項所示。
柒、訴訟費用額之部分：按原告原請求（訴訟標的）之金額（即
    618,557元）與勝訴金額（即578,557元）之比例，依民事訴
    訟法第79條之規定，酌量被告應負擔之比例（百分之90，其
    餘則由原告負擔），並依後附計算書確定如主文第3項所示
    。
中　　華　　民　　國　　110 　年　　8 　　月　　31　　日
                  民事第一庭  法  官  陳兆翔
以上正本，係照原本作成。
如對本判決上訴，須於判決送達後20日內，向本院提出上訴狀。
如委任律師提起上訴者，應一併繳納上訴審裁判費。
中　　華　　民　　國　　110 　年　　8 　　月　　31　　日
                              書記官　李彥勲
計算書：
項        目    金　額（新臺幣）
第一審裁判費　　6,720元（第06頁、支付命令卷第03頁：裁判
                         費收據）